臺灣高等法院高雄分院民事判決　　　　93年度勞上易字第15號
上　訴　人
即被上訴人　乙○○
被上訴人
即上訴人　　台灣全錄股份有限公司
法定代理人　丙○○
訴訟代理人　甲○○
上列當事人間請求給付薪資等事件，兩造對於民國93年6 月2日
臺灣屏東地方法院92年度勞訴字第19號第一審判決各自提起上訴
，上訴人乙○○並於本院為訴之追加，本院於94年2 月23日言詞
辯論終結，判決如下：
    主　　  文
原判決關於駁回上訴人乙○○後開第二項之訴部分，及訴訟費用
之裁判均廢棄。
被上訴人台灣全錄股份有限公司應再給付上訴人乙○○新台幣肆
拾萬零參佰玖拾肆元，及自民國九十二年十二月十九日起，至清
償日止，按週年利率百分之五計算之利息。
乙○○其餘之上訴，及追加之訴均駁回。
台灣全錄股份有限公司之上訴駁回。
第一、二審訴訟費用，由上訴人乙○○負擔十分之一，餘由被上
訴人台灣全錄股份有限公司負擔。
    事實及理由
一、上訴人乙○○於本院追加請求上訴人台灣全錄股份有限公司
  　（下稱台灣全錄公司）應再給付6 萬9,926 元及自民國92年
    12 月19 日起至清償日止，按週年利率5%計算之利息，屬於
    擴張應受判決事項之聲明，依民事訴訟法第446 條第1 項但
    書規定，應予准許，無須對造同意，合先明。
二、上訴人即被上訴人乙○○主張：其自民國80年9 月6 日起至
    92年9 月間任職於對造上訴人台灣全錄公司。因對造台灣全
    錄公司未與上訴人協商即在92年9 月10日片面將上訴人由屏
    東分公司調動至台東分公司，上訴人乃於同日向屏東縣政府
    勞資關係課申請調解。但對造竟於92年9 月16日調解期間以
    上訴人未依調職令前往台東就職連續曠職達3 日為由，非法
    將上訴人免職。上訴人遂以對造違反勞資爭議處理法第7條
    規定，致損害上訴人權益為由，於92年9 月22日依勞動基準
    第14條第1 項第6 款不經預告終止兩造間之勞動契約。上訴
    人工作期間合計12年又1 個月，而上訴人每月之平均工資為
    新台幣（以下同）8 萬1,327 元等情，爰依勞動基準法第14
    條第4 項準用同法第17條規定，求為命：對造應給付上訴人
    91萬2,775 元，及自92年12月19日起至清償日止，按週年利
    率5%計算之利息。 (原審判命台灣全錄公司應給付乙○○50
    萬8,430 元，及自92年12月19日起至清償日止，按週年利率
    5%計算之利息，而駁回台灣全錄公司其餘之請求）。上訴人
    於本院聲明：(一)原判決駁回上訴人後開第二項之訴部分廢棄
    。(二)上開廢棄部分，台灣全錄公司應再給付乙○○40萬4, 3
    45 元 及自92年12月29日起至清償日止，按週年利率5%計算
    之利息。(三)上訴人於本院追加台灣全錄公司應再給付6 萬9,
    926 元及自92年12月19日起至清償日止，按週年利率5%計算
    之利息。(四)駁回對造上訴。
三、被上訴人即上訴人台灣全錄公司則以：其在92年9 月19日才
    收到勞資爭議「協調」之通知，其將對造上訴人乙○○免職
    時，並不知道對造已經申請勞資爭議「協調」。且對造是在
    92年10月9 日才另正式向屏東縣政府申請勞資爭議調解，因
    此上訴人將對造免職並無違反勞資爭議處理法第7 條規定。
    對造未依調職令前往台東就職連續曠職達3 日以上，上訴人
    自得將對造免職，對造向上訴人請求資遣費，並無依據。若
    對造得請求資遣費，其計算資遣費之平均工資應為4 萬3,64
    9 元等語，資為抗辯。並於本院聲明：(一)原判決不利於上訴
    人部分廢棄。(二)上開廢棄部分，駁回對造在第一審之訴。(三)
    駁回對造之上訴及其追加之訴。
四、兩造不爭執之事實：
  (一)上訴人乙○○自80年9 月6 日起至92年9 月間任職於上訴人
    臺灣全錄公司。臺灣全錄公司在92年9 月10日將乙○○由屏
    東分公司調動至台東分公司。
  (二)上訴人乙○○曾於92年9 月10日填具「屏東縣政府勞資爭議
    協調申請書」，向屏東縣政府申請勞資爭議處理；上訴人臺
    灣全錄公司於92年9 月16日以乙○○未依調職令前往台東就
    職連續曠職達3 日以上，而向乙○○為免職之通知。上訴人
    乙○○接獲免職通知後，即寄發存證信函予臺灣全錄公司（
    92年9 月23日送達），不經預告終止兩造間之勞動契約，截
    至上訴人乙○○終止兩造勞動契約時止，上訴人乙○○已經
    在上訴人臺灣全錄公司繼續工作12年又17日。
  (三)上訴人乙○○提出職工異動通知單、勞資爭議協調申請書、
    免職公告、內埔郵局第249 號存證信函及回執各1 份。
五、本件兩造所爭執之處，應在於：(一)台灣全錄公司以乙○○未
    依調職令前往台東就職，違反工作規則情節重大及無正當理
    由繼續曠工3 日為由，依勞動基準法第12條第1 項第4 款、
    第6 款終止勞動契約是否有理？(二)乙○○於92年9 月23 日
    向台灣全錄公司終止勞動契約是否正當？(三)乙○○得請求資
    遣費，其數額為何？
  (一)台灣全錄公司以乙○○未依調職令前往台東就職，違反工作
    規則情節重大及無正當理由繼續曠工3 日為由，依勞動基準
    法第12條第1 項第4 款、第6 款終止勞動契約是否有理？
  1.按勞資爭議在調解或仲裁期間，資方不得因該勞資爭議事件
    而歇業、停工、終止勞動契約或為其他不利於勞工之行為，
    勞資爭議處理法第7 條定有明文。查乙○○於92年9 月10日
　  填具「屏東縣政府勞資爭議協調申請書」，向屏東縣政府申
    請勞資爭議處理，亦於92年9 月10日同時寄發掛號郵件，通
    知台灣全錄公司其已向屏東縣政府申請協調，有乙○○提出
    之屏東縣政府勞資爭議協調申請書、告知書及掛號執據影本
    各一件可證，（原審卷第10、130 頁），台灣全錄公司亦不
    爭執有收受前開告知書（本院卷第59、60頁），足證台灣全
    錄公司於92年9 月16日通知乙○○免職時，即已知悉兩造正
    在勞資爭議調解期間。是台灣全錄公司向乙○○終止勞動契
    約，有違勞資爭議處理法第7 條規定。觀之乙○○上開協調
    申請書已載明勞資爭議之當事人並具體記載勞資爭議事項為
    兩造間關於調職所生之爭議，依申請書之形式亦可辯識乙○
    ○具有申請勞資爭議調解之意思，台灣全錄公司主張乙○○
    係向屏東縣政府申請協調並非聲請調解云云，並無可採。至
    行政院勞工委員會93年5 月13日勞訴字第0930002023號訴願
    決定書雖認台灣全錄公司終止兩造勞動契約之時，尚非屬兩
    造勞資爭議調解期間云云，本院自不受其拘束。
  2.台灣全錄公司雖主張：92年8 月間其所屬第一事業處處長郭
    豐源及屏東分公司經理葛台寶與乙○○協商，欲將其調往台
    東分公司擔任業務專員，乙○○當時並未表示反對意見云云
    ，然為乙○○所否認，並稱：92年8 月26日的時候，對造的
    郭豐源處長和屏東分公司的葛台寶經理有找我，就告訴我說
    要把我調到台東去，並說如果我不去，就自己把離職單寫出
    來，可以給我兩個月的薪水，這部分我拒絕等語（本院卷第
    81頁），參諸臺灣全錄公司於92年9 月10日將乙○○由屏東
    分公司調動至台東分公司時，乙○○即於同日填具「屏東縣
    政府勞資爭議協調申請書」，向屏東縣政府申請勞資爭議處
    理，已如前述。是台灣全錄公司上開主張，尚非可採。至台
    灣全錄公司另主張：其因屏東分公司業務緊縮，自得將乙○
    ○調往台東分公司任職，而乙○○之調動亦是合乎內政部函
    示之調動5 原則云云，縱令屬實，惟亦應待屏東縣政府勞資
    爭議調解處理，始臻適法，台灣全錄公司於勞資爭議處理期
    間，即終止兩造勞動契約，顯已違反勞資爭議處理法第7條
    之規定。是台灣全錄公司以乙○○未依調職令前往台東就職
    違反工作規則情節重大，及無正當理由繼續曠工3 日為由，
    依勞動基準法第12條第1 項第4 款、第6 款，將乙○○免職
    ，自不生終止勞動契約之效力。
  (二)乙○○於92年9 月23日向台灣全錄公司終止勞動契約是否正
    當？
  1.按雇主違反勞工法令，致有損害勞工權益之虞者，勞工得不
    經預告終止契約，勞動基準法第14條第1項第6款定有明文。
  2.查台灣全錄公司於乙○○申請勞資爭議調解期間終止勞動契
    約，有違勞資爭議處理法第7 條規定，自屬雇主違反勞工法
    令，致有損害勞工權益之虞情形，則乙○○於92年9 月23日
    向台灣全錄公司終止勞動契約，自屬正當。
  (三)乙○○得請求給付之資遣費，其數額為何？
  1.按在同一雇主之事業單位繼續工作，每滿一年發給相當於一
    個月平均工資之資遣費。計算之剩餘月數，或工作未滿一年
    者，以比例計給之，未滿一個月者以一個月計，勞動基準法
    第17條定有明文。又按稱工資者，謂勞工因工作而獲得之報
    酬；包括工資、薪金及按計時、計日、計月、計件以現金或
    實物等方式給付之獎金、津貼及其他任何名義之經常性給與
    均屬之。又稱平均工資者，謂計算事由發生之當日前六個月
    內所得工資總額除以該期間之總日數所得之金額。勞動基準
    法第2 條第3 、4 款亦定有明文。
  2.查乙○○在台灣全錄公司繼續工作達12年又17日，其17日未
    滿一個月應以一個月計，即為12年又1 個月。其一個月部分
    按比例計算為十二分之一，是乙○○工作年資為十二又十二
    分之一年。依上開規定，乙○○可請求台灣全錄公司給付十
    二又十二分之一個月平均工資。茲就乙○○於92年9 月23
    日向台灣全錄公司終止契約之日起回溯6 個月工資作為資遣
    費之計算基礎，說明如下：
    (1)乙○○每月薪資3 萬6,680 元，為兩造所不爭，則乙○○
      自92年3 月24日至同年9 月23日止之薪資為22萬0,987 元
      〔（3 月份36,680元÷31×8）＋4月份36,680元＋5 月份
      36,680元＋6 月份36,680元＋7 月份36,680元＋8 月份
      36,680元＋（9 月份36,680元÷30×23）=220, 987 元。
    (2)上開期間客服獎金，4 月份為127,975 元、5 月份為79,3
      51元、8 月份為32,991元係經常性給與，為台灣全錄公司
      所不爭（本院卷第94頁），自應列入計算平均工資。至3
      月份客服獎金1,025 元並非在上開期間所領取，有乙○○
      提出存摺可稽（原審卷第17頁），另4 月份營推獎金26 ,
      540 元因屬競賽獎金性質，自不屬經常性給與，均不得列
      入平均工資計算。至台灣全錄公司辯稱：平均工資內之業
      務獎金計算應以該期間內完成之業務而核發之獎金為準，
      而非以該期間內實際所領之業務獎金為準云云，惟查，客
      服獎金之給付，並非於機器賣出時即可請領，而係要待收
      取價金，經各級主管確認後交由銀會部核算，才算整個業
      務工作的完成，已據乙○○陳明在卷（本院卷第95頁），
      且上開獎金既為平均工資之一部，自以獎金發放時間是否
      在終止契約之日起回溯6 個月而為認定，始為合理。是台
      灣全錄公司上開辯解，尚無可取。
    (3)自92年3 月24日至同年9 月23日止合計184 日（8+30+31+
      30+31+31+23）， 乙○○於事由發生前6 個月內得工資總
      額為46萬1,304 元（220,987+127,975 元+79,351 元+32,
      991 元=4 61,304)，除以工作期間之總日數184 日，一個
      月平均工資（以30日計）為7 萬5,213 元（計算方式式為
      ：461,304 ÷184 ×30=75,213）。 乙○○主張每月之平
      均工資8 萬1,327 元及台灣全錄公司主張每月平均工資為
      4萬3, 649元云云，均無可採。
    (4)乙○○工作年資為十二又十二分之一年，合計可請領之資
      遣費為90萬8,824 元〔（75,213×12）＋（75,213÷12
      ）=908,824〕。
六、綜上所述，乙○○請求台灣全錄公司給付資遣費為90萬8,82
    4 元，及自92年12月19日起至清償日止，按週年利率5%計算
    之利息，為有理由，應予准許，逾此所為請求，為無理由，
    應予駁回。原審僅判命台灣全錄公司應給付乙○○50萬8,43
    0 元及其利息，是台灣全錄公司應再給付乙○○40萬0,394
    元及其利息，乙○○上訴指摘原判決此部分不當，求予廢棄
    ，為有理由，爰由本院予以廢棄，改判如主文第2 項所示。
    台灣全錄公司上訴指摘原判決上開應准許部分不當，求予廢
    棄改判，為無理由，應予駁回。至於上開不應准許部分，原
    審為乙○○敗訴之判決，並無不合，乙○○上訴指摘原判決
    此部分不當，求予廢棄改判，為無理由，應予駁回。又乙○
    ○超過上開應准許部分之請求，即無理由，則其於本院追加
    台灣全錄公司應再給付6 萬9, 926元及自92 年12 月19日起
    至清償日止，按週年利率5%計算之利息部分，自無理由，應
    予駁回。
七、據上論結，本件乙○○之上訴為一部有理由，一部無理由，
    追加之訴為無理由；台灣全錄公司之上訴為無理由，依民事
    訴訟法第450 條、第449 條第1 項、第79條，判決如主文。
中　　華　　民　　國　　94　　年　　3 　　月 　　9 　　日
                                 勞工法庭
                                      審判長法官  蔡明宛
                                      法      官  魏式璧
                                      法      官  曾錦昌
以上正本證明與原本無異。
本件不得上訴。
中　　華　　民　　國　　94　　年　　3 　　月 　　9 　　日
                                      書  記  官  王婉蓉
